【裁判字號】    98,上易,1311
【裁判日期】    980604
【裁判案由】    詐欺
【裁判全文】
臺灣高等法院刑事判決                98年度上易字第1311號
上  訴  人
即  被  告  甲○○
上列上訴人因詐欺等案件，不服臺灣板橋地方法院98年度易字第
434號，中華民國98年4月13日第一審判決（起訴案號：臺灣板橋
地方法院檢察署98年度偵字第2168號），提起上訴，本院判決如
下：
    主  文
上訴駁回。
    理  由
一、按「不服地方法院之第一審判決而上訴者，應向管轄第二審
    之高等法院為之。」「上訴書狀應敘述具體理由。」「上訴
    書狀未敘述上訴理由者，應於上訴期間屆滿後二十日內補提
    理由書於原審法院。逾期未補提者，原審法院應定期間先命
    補正。」刑事訴訟法第361條第1項、第2項、第3項分別定有
    明文。又第二審法院認為上訴書狀未敘述理由，或上訴有第
    362條前段之情形者，應以判決駁回之，同法第367條前段亦
    有明文規定。所謂不服第一審判決之具體理由，必係依卷內
    既有訴訟資料或提出新事證，指摘或表明第一審判決有何採
    證認事、用法或量刑等足以影響判決本旨之不當或違法，而
    構成應予撤銷之具體事由，始足當之；倘僅泛言原判決認定
    事實錯誤、違背法令、量刑失之過重或輕縱，而未依上揭意
    旨指出具體事由，或形式上雖已指出具體事由，然該事由縱
    使屬實，亦不足以認為原判決有何不當或違法者，皆難謂係
    具體事由，俾與第二審上訴制度在請求第二審法院撤銷、變
    更第一審不當或違法之判決，以實現個案救濟及節制濫行上
    訴之立法目的相契合。是倘上訴人之上訴書狀雖敘述上訴理
    由，惟並未具體敘述第一審判決有何不當或違法情形，即與
    未敘述具體理由無異，所為上訴，即非適法。
二、經查原判決依憑上訴人即被告甲○○之自白，證人即被害人
    丙○○、乙○○、丁○○之陳述，並有甲○○上開帳戶開戶
    資料、歷史交易清單及丙○○、乙○○、丁○○匯款交易明
    細表各1張等證據資料，認被告基於幫助詐欺犯意，於民國
    97年9月間某日，在臺北縣三重市○○街某處，將其所有中
    華郵政股份有限公司蘆洲光華路郵局帳戶（帳號0000000--0
    000000號）金融卡及密碼，以每日新臺幣﹙下同﹚2,000元
    代價出租予不詳姓名年籍成年人。嗣該人即與其所屬詐騙集
    團共同意圖為自己不法所有，推由不詳姓名年籍之詐欺集團
    成員分別於97年9月10日18時43分、97年9月10 日19時10分
    、97年9月10日20時42分許，先後向丙○○、乙○○、丁○
    ○施用詐術，致使其等陷於錯誤，而依指示操作提款機，分
    別匯款15,998元、29,987元、3,333元至甲○○上開帳戶等
    情，因認被告涉犯幫助詐欺取財罪，並審酌被告出租人頭帳
    戶供詐騙集團作為詐欺犯罪之取財工具，誘使他人上當後騙
    取財務，致丙○○等人因而受有財物損害及增加警員偵辦犯
    罪之困難性，兼衡其並無任何前案紀錄、生活狀況、智識程
    度及犯後態度等一切情狀，量處拘役30日（原判決正本主文
    誤載為「有期徒刑」30日，業經裁定更正為「拘役」30日）
    ，並諭知易科罰金之折算標準等情，已詳敘所憑證據與認定
    之理由，經核並無違誤，量刑亦屬允當。被告上訴意旨略以
    ：伊甫由軍中退役，社會經驗尚猶不足，乍見網路自稱「黃
    盛文」男子以每日2,000元代價租借金融提款卡，伊不疑有
    他，以為租借金融卡如同網路遊戲收款買賣代幣，遂依指示
    以網路即時通聯絡方式傳送資料，並依約前往三重市○○街
    將其金融提款卡交予「空軍一號客運站」之櫃檯人員，「黃
    盛文」取得被告之金融提款卡後即與伊失去聯繫，伊自始並
    未獲得利益，原審判決幫助詐欺取財罪，顯屬過重，請求鈞
    院撤銷原判決，諭知無罪云云。惟按金融卡及密碼，事關存
    戶個人財產權益之保障，與存戶存摺、印鑑相結合，專屬性
    、私密性更形提高，除非本人或與本人具密切之關係者，難
    認有何理由可自由使用私人之金融卡、密碼，而一般人亦均
    有應妥善保管上開物件，防止被他人冒用之認知，且近來詐
    欺犯罪集團犯案猖獗，利用人頭帳戶為犯罪工具，若任意提
    供自己帳戶相關物件予不明人士使用，將有遭他人作為詐欺
    犯罪之不法用途，此情當為具有社會生活經驗之成年人所得
    認識，而被告為高職畢業之人，有個人基本資料查詢結果存
    卷可參，應為具智識之成年人，依其智識程度及生活經驗，
    對於將自己申設之存款帳戶提款卡交付不詳姓名年籍、聯絡
    方式之陌生人「黃盛文」使用，該帳戶將有可能被利用作為
    實行財產犯罪之工具乙事，不可能沒有任何預見。況網路遊
    戲之虛擬代幣與現實實物（金融卡）之交換，無一雷同之處
    ，被告並無混淆之可能。且衡諸常情，任何人均可以自己名
    義向郵局、銀行申請帳戶使用金融提款卡，「黃盛文」尚可
    自行申請帳戶、金融卡，殊無僅為網路遊戲而向被告借用帳
    戶。是被告對於上開金融卡之專屬、私密性及正常使用情形
    ，當有相當之認識，竟因暴利之誘引而將其金融卡交付予完
    全無信賴基礎之陌生人「黃盛文」使用，顯有幫助「黃盛文
    」及所屬犯罪集團詐取他人財物之不確定故意至明。綜上，
    被告以前詞上訴，均未依據卷內既有訴訟資料，具體指出或
    表明原判決有何採證、認事、用法等足以影響判決本旨之不
    當或違法之理由，依上開說明，本件上訴顯不合法律上程式
    ，應予駁回，並不經言詞辯論為之。
據上論斷，應依刑事訴訟法第367條前段、372條，判決如主文。
中    華    民    國    98    年    6     月    4     日
                  刑事第二庭審判長法  官  洪光燦
                                  法  官  宋明蒼
                                  法  官  李麗玲
以上正本證明與原本無異。
不得上訴。
                                  書記官  廖婷璇
中    華    民    國    98    年    6     月    5     日


司法院資訊處製作；財團法人民間司法改革基金會備份。
